臺灣臺中地方法院刑事判決
111年度訴字第38號
公  訴  人  臺灣臺中地方檢察署檢察官
被      告  王世男



選任辯護人  張淑琪律師（法扶律師）
            張豐守律師（法扶律師）
            張右人律師（業已解除委任）
上列被告因違反毒品危害防制條例案件，經檢察官提起公訴（11
0年度偵字第37606號）及移送併辦（111年度偵字第277號），本
院判決如下：
    主    文
甲○○犯如附表一所示之罪，各處如附表一所示之刑及沒收。應執
行有期徒刑玖年陸月。 
    犯罪事實
一、甲○○明知海洛因、甲基安非他命分別為毒品危害防制條例第
    2條第2項第1款、第2款所列之第一級毒品、第二級毒品，依
    法不得販賣，竟意圖營利，基於販賣第一級毒品、第二級毒
    品之犯意，分別於附表一所示時間、地點，持IPHONE 6行動
    電話（插入附表二編號10-2所示之SIM卡）作為聯絡工具，
    以附表一所示金額，販賣附表一所示毒品予支大恆、楊安妮
    。嗣甲○○於民國110年8月23日下午5時2分許，在臺中市○○區
    ○○○街00巷00號，經警搜索扣得如附表二編號1、2、8、10-2
    所示之物，始悉上情。
二、案經南投縣政府警察局少年警察隊報告臺灣臺中地方檢察署
    檢察官偵查起訴、移送併辦。
    理    由
一、認定犯罪事實所憑之證據及理由：
  ㈠上揭犯罪事實，業經被告甲○○於警詢、偵查及本院準備程序
    、審理時坦承不諱，且與證人支大恆、楊安妮於警詢及偵查
    中（具結）證述之情節大抵相符，並有被告住家電梯監視器
    影像翻拍列印照片（他字卷第155至156頁）、衛生福利部草
    屯療養院110年9月2日草療鑑字第1100800490號鑑驗書（他
    字卷第141、309頁）、被告110年8月23日下午5時2分許在臺
    中市○○區○○○街00巷00號之搜索、扣押筆錄暨扣押物品目錄
    表、收據、同意搜索切結書（他字卷第35至41頁）、扣押物
    品照片（他字卷第51至61頁）在卷可佐，復有如附表二編號
    1、2、8、10-2所示之物扣案可證，足證被告之任意性自白
    與事實相符，應堪採信。
  ㈡按販賣毒品之所謂販賣行為，係行為人基於營利之目的，而
    販入或賣出毒品而言。販賣毒品者，其主觀上須有營利之意
    圖，且客觀上有販賣之行為，即足構成，至於實際上是否已
    經獲利，則非所問。而販賣毒品既係違法行為，非可公然為
    之，亦無公定價格，係可任意分裝增減份量，且每次買賣之
    價格、數量，亦隨時依雙方之關係深淺、資力、需求量、對
    行情之認知、來源是否充裕、查緝是否嚴緊、購買者被查獲
    時供述購買對象之可能風險之評估等因素，而異其標準，機
    動調整，非可一概論之。經查，被告與購毒者支大恆、楊安
    妮並非至親，系爭毒品交易均屬有償行為，且價格非低，倘
    非有利可圖，自無平白甘冒觸犯重罪之風險而特意有償交付
    毒品之理；況被告於本院準備程序時亦供稱：他們2人是夫
    妻，是他們2人跟我買，我有賺一點自己施用的量等語（本
    院卷第57頁），準此，足認被告於本件販賣毒品時，主觀上
    均具有營利意圖甚明。
  ㈢綜上，本案事證明確，被告前開犯行，洵堪認定，應予依法
    論科。
二、論罪科刑：
  ㈠按海洛因、甲基安非他命分別係毒品危害防制條例第2條第2
    項第1款、第2款所規定之第一級毒品、第二級毒品。是核被
    告所為，①就附表一編號1部分，係犯毒品危害防制條例第4
    條第2項之販賣第二級毒品罪；②就附表一編號2至8部分，則
    均係毒品危害防制條例第4條第1項之販賣第一級毒品罪；被
    告持有毒品之低度行為，為其販賣毒品之高度行為所吸收，
    均不另論罪。
　㈡被告所犯前開犯行8罪間，犯意各別，行為互殊，應予分論併
    罰。　
  ㈢檢察官認被告前因詐欺案件，經本院以107年度易字第729號
    判決判處有期徒刑5月確定，於「108年8月2日」執行完畢，
    其於受徒刑之執行完畢，5年以內故意再犯本件有期徒刑以
    上之罪，為累犯等情，有刑案資料查註紀錄表、檢察官補充
    理由書暨所附全國刑案資料查註表、完整矯正簡表、本院10
    7年度易字第729號判決（本院卷第113至136頁）、臺灣高等
    法院被告前案紀錄表在卷可稽，固非無見。惟檢察官並未具
    體指出被告所犯前後數罪間所犯各罪之性質異同、前案徒刑
    之執行完畢情形、再犯之原因、主觀犯意所顯現之惡性及其
    反社會性等各項情狀，俾本院綜合判斷被告有無因加重本刑
    致生所受刑罰超過其所應負擔罪責之情形，以裁量是否加重
    其刑，更遑論倘單純從本案與被告前揭構成累犯之前案案由
    觀之，其罪質應屬有別，行為態樣互殊，尚難說服本院僅以
    被告有前述經徒刑執行完畢5年內再犯本案之事實，即應依
    刑法第47條第1項規定加重其刑，經綜合審酌上情，爰裁量
    不予加重其刑。然就被告上述已構成累犯之前案科刑及執行
    完畢紀錄，仍得作為本院依刑法第57條第5款「犯罪行為人
    之品行」而予以負面評價之科刑審酌資料，俾就被告所應負
    擔之罪責情形予以充分評價（最高法院刑事大法庭110年度
    台上大字第5660號裁定意旨參照）。
　㈣被告就附表一所示之犯行，已分別於偵查中及本院審理時自
    白犯罪，詳如前述，均應依毒品危害防制條例第17條第2項
    規定減輕其刑。
　㈤本案有無刑法第59條規定之適用：
　⒈按刑法第59條規定之酌量減輕其刑，必須犯罪另有特殊之原
    因與環境，在客觀上足以引起一般同情，認為即使宣告法定
    最低度刑，猶嫌過重者，始有其適用。此所謂法定最低度刑
    ，固然包括法定最低本刑；惟遇有其他法定減輕事由時，則
    係指適用其他法定減輕事由減輕其刑後之最低度刑而言。倘
    被告另有其他法定減輕事由，應先適用該法定減輕事由減輕
    其刑後，猶認其犯罪之情狀顯可憫恕，即使科以該減輕後之
    最低度刑仍嫌過重者，始得適用刑法第59條規定酌量減輕其
    刑（最高法院106年度台上字第3840號判決意旨參照）。
　⒉經查：
　⑴附表一編號1部分：
　　被告所犯販賣第二級毒品罪，嚴重影響國民之健康，且尚得
    依上開規定減輕其刑，業如前述，是衡諸其此部分販賣毒品
    之價格與重量甚鉅、影響層面非輕等情節，與依上開規定減
    輕後之刑度相稱，尚無客觀上足以引起同情認處以最低刑度
    猶嫌過重之情形，並無再依刑法第59條規定酌量減輕其刑之
    必要。
　⑵附表一編號2至8部分：
　　被告所犯販賣第一級毒品罪，雖對於社會安全秩序維護及國
    民健康有相當之危害，乃國法所不容，本應予以相當非難，
    且被告固於偵查及審判中均自白，經依毒品危害防制條例第
    17條第2項之規定減輕其刑，已如前述，然考量被告犯後均
    坦承犯行，具有悔意，且販賣第一級毒品之數量、金額非多
    ，此核與牟取鉅額不法利益之大、中盤毒梟者有間，足見客
    觀上尚有使一般人同情而顯可憫恕，認為科以上開最低度刑
    度以上，猶嫌過重之情狀。執此，本院就被告所犯此部分販
    賣第一級毒品犯行部分，認均應依刑法第59條規定，酌量遞
    減輕其刑。　
　㈥辯護人於本院準備程序時陳稱：上手部分已經死亡等語（本
    院卷第62頁），是本案自無毒品危害防制條例第17條第1項
    之適用，附此敘明。
　㈦檢察官移送併辦部分（111年度偵字第277號），與已起訴如
    附表二編號6、7所示之犯行，為事實上同一案件，本院自應
    併予審理。
  ㈧爰審酌被告明知毒品對身體健康戕害甚深，竟無視於政府杜
    絕毒品犯罪之禁令，而為上揭販賣毒品之犯行，致購毒之人
    沈迷於毒癮而無法自拔，直接戕害他人之身心健康，且有滋
    生其他犯罪之可能，對社會秩序潛藏相當程度之危害，所為
    誠值非難；復酌以被告前有詐欺等案件經法院論罪科刑及執
    行完畢紀錄，有臺灣高等法院被告前案紀錄表可參；並考量
    被告販賣毒品之數量、金額、對象等情節；兼衡被告犯後坦
    承犯行之態度，及其自陳之教育程度、職業、家庭生活與經
    濟狀況（本院卷第182頁）等一切情狀，分別量處如附表一
    所示之刑；暨審酌其犯罪行為之不法與罪責程度、各罪彼此
    間之關聯性、數罪所反應被告人格特性與傾向等情狀，定其
    應執行之刑如主文所示，以示懲儆。　　　　
三、沒收：
　㈠毒品：
　　扣案如附表二編號1、2所示之毒品，為被告本件販賣第一級
    毒品海洛因犯行剩餘之毒品，業經被告於本院準備程序陳述
    明確（本院卷第57頁），此均係經查獲之第一級毒品，有上
    開鑑驗書可參，應均依毒品危害防制條例第18條第1項前段
    規定，於被告本件最後犯行即附表一編號8部分之罪刑項下
    宣告沒收銷燬。另包裝上開毒品之外包裝袋，因與其上所殘
    留之毒品難以析離，且無析離之實益與必要，應一併沒收銷
    燬；至送驗耗損部分之毒品因已滅失，爰不另宣告沒收銷燬
    。
  ㈡犯罪工具物：
　　按犯毒品危害防制條例第4條之罪，其供犯罪所用之物，不
    問屬於犯罪行為人與否，均沒收之，同條例第19條第1項定
    有明文，此係採義務沒收主義，為刑法第38條第2項但書所
    稱之特別規定（最高法院111年度台上字第926號判決意旨參
    照）。而其供犯罪所用之物，不問屬於犯罪行為人與否，除
    已證明滅失或不存在者外，法院亦應諭知沒收。又毒品危害
    防制條例就供犯罪所用之物，未有規定全部或一部不能沒收
    執行之方式，就此，自應適用刑法第38條第4項追徵價額之
    規定（最高法院108年度台上字第2753號判決意旨參照）。
    經查：
　⒈扣案如附表二編號8、10-2所示之物，均屬被告所有，分別供
    其為前開犯行時秤重毒品、聯絡販賣毒品事宜使用，業經其
    供明在卷（本院卷第57至58頁），爰依毒品危害防制條例第
    19條第1項規定，於其所犯各罪刑項下宣告沒收。至扣案如
    附表二編號10-2所示之物，雖甫於被告所犯另案中（本院11
    1年度訴字第387號）經宣告沒收（本院卷第153至165頁），
    惟毒品危害防制條例第19條第1項規定係採義務沒收主義，
    被告供犯罪所用之物，除已證明滅失或不存在者外，法院均
    應諭知沒收，是於本案中仍應宣告沒收該物，附此敘明。
　⒉被告於本院準備程序時供稱：我是用已經壞掉的另1支我所有
    IPHONE 6手機聯絡本件販毒事宜等語（本院卷第58頁），是
    被告所有而於本案聯絡毒品交易事宜使用之上開IPHONE 6行
    動電話1支，雖未扣案，仍應依毒品危害防制條例第19條第1
    項規定，於其所犯各罪刑項下宣告沒收，併依刑法第38條第
    4項規定，於全部或一部不能沒收或不宜執行沒收時，追徵
    其價額。
　㈢犯罪所得：
    被告於附表一編號1至8所示犯行中，各取得販賣價金5萬、5
    500元、5500元、5500元、5500元、5500元、3000元、3000
    元，核屬其各次販賣毒品之犯罪所得，既未扣案，均應依刑
    法第38條之1第1項前段、第3項規定，分別於其所犯各罪刑
    項下宣告沒收，並於全部或一部不能沒收或不宜執行沒收時
    ，追徵其價額。
　㈣至其餘扣案物品，並非違禁物，且無證據足以證明與被告本
    案犯行有直接關聯性，則不予宣告沒收。
據上論斷，應依刑事訴訟法第299條第1項前段，判決如主文。
本案經檢察官陳佞如提起公訴、檢察官乙○○到庭執行職務。
中　　華　　民　　國　  111   年　 　8  　月　　11  　日
                  刑事第十二庭  審判長法　官　廖慧娟
                                      法　官　何紹輔
                                      法　官　黃震岳
以上正本證明與原本無異
如不服本判決，應於收受本判決後20日內向本院提出上訴書狀，
其未敘述上訴理由者，並得於提起上訴後20日內向本院補提理由
書狀（均須按他造當事人之人數附繕本）「切勿逕送上級法院」
                                      書記官  張峻偉
中　　華　　民　　國　  111   年　 　8  　月　　11  　日

附表一：
編號 時間 地點 金額 毒品 主文 1 110年7月27日晚間9時許 新北市○○區○○路0號被告租屋處  5萬元（現金交付） 第二級毒品甲基安非他命1兩 甲○○販賣第二級毒品，處有期徒刑伍年拾月。 扣案如附表二編號8、10-2所示之物均沒收。未扣案之犯罪所得新臺幣伍萬元及IPHONE 6行動電話壹支均沒收，於全部或一部不能沒收或不宜執行沒收時，追徵其價額。 2 110年8月1日晚間11時許 臺中市○○區○○○路0巷00號證人支大恆、楊安妮住處 5500元（現金交付） 第一級毒品海洛因1/4錢 甲○○販賣第一級毒品，處有期徒刑柒年拾月。 扣案如附表二編號8、10-2所示之物均沒收。未扣案之犯罪所得新臺幣伍仟伍佰元及IPHONE 6行動電話壹支均沒收，於全部或一部不能沒收或不宜執行沒收時，追徵其價額。 3 110年8月3日晚間8時50分許 臺中市○○區○○○路0巷00號證人支大恆、楊安妮住處 5500元（現金交付） 第一級毒品海洛因1/4錢 甲○○販賣第一級毒品，處有期徒刑柒年拾月。 扣案如附表二編號8、10-2所示之物均沒收。未扣案之犯罪所得新臺幣伍仟伍佰元及IPHONE 6行動電話壹支均沒收，於全部或一部不能沒收或不宜執行沒收時，追徵其價額。 4 110年8月9日凌晨2時10分許 臺中市○○區○○○路0巷00號證人支大恆、楊安妮住處 5500元（現金交付） 第一級毒品海洛因1/4錢 甲○○販賣第一級毒品，處有期徒刑柒年拾月。 扣案如附表二編號8、10-2所示之物均沒收。未扣案之犯罪所得新臺幣伍仟伍佰元及IPHONE 6行動電話壹支均沒收，於全部或一部不能沒收或不宜執行沒收時，追徵其價額。 5 110年8月12日凌晨0時許 臺中市○○區○○○路0巷00號證人支大恆、楊安妮住處 5500元（現金交付） 第一級毒品海洛因1/4錢 甲○○販賣第一級毒品，處有期徒刑柒年拾月。 扣案如附表二編號8、10-2所示之物均沒收。未扣案之犯罪所得新臺幣伍仟伍佰元及IPHONE 6行動電話壹支均沒收，於全部或一部不能沒收或不宜執行沒收時，追徵其價額。 6 110年8月14日下午5時許 以郵寄方式寄送至臺中市空軍一號八國站，再由證人楊安妮前往領取 由證人楊安妮匯款5500元至被告指定之某金融帳戶 第一級毒品海洛因1/4錢 甲○○販賣第一級毒品，處有期徒刑柒年拾月。 扣案如附表二編號8、10-2所示之物均沒收。未扣案之犯罪所得新臺幣伍仟伍佰元及IPHONE 6行動電話壹支均沒收，於全部或一部不能沒收或不宜執行沒收時，追徵其價額。 7 110年8月17日下午1時50分許 臺中市○○區○○○路0巷00號證人支大恆、楊安妮住處 3000元（現金交付） 第一級毒品海洛因1/8錢 甲○○販賣第一級毒品，處有期徒刑柒年捌月。 扣案如附表二編號8、10-2所示之物均沒收。未扣案之犯罪所得新臺幣參仟元及IPHONE 6行動電話壹支均沒收，於全部或一部不能沒收或不宜執行沒收時，追徵其價額。 8 110年8月23日上午8時20分許（起訴書附表誤載為晚上，應予更正） 臺中市○○區○○○路0巷00號證人支大恆、楊安妮住處 3000元（現金交付） 第一級毒品海洛因1/8錢 甲○○販賣第一級毒品，處有期徒刑柒年捌月。 扣案如附表二編號1、2所示之毒品均沒收銷燬。扣案如附表二編號8、10-2所示之物均沒收。未扣案之犯罪所得新臺幣參仟元及IPHONE 6行動電話壹支均沒收，於全部或一部不能沒收或不宜執行沒收時，追徵其價額。 

附表二：扣案物
編號 扣案物 備註 1 海洛因1包 1.為本案販賣第一級毒品剩餘之毒品 2.檢出第一級毒品海洛因 3.驗餘淨重1.4205公克　 4.宣告沒收銷燬 2 海洛因1包 1.為本案販賣第一級毒品剩餘之毒品 2.檢出第一級毒品海洛因 3.驗餘淨重0.5174公克　 4.宣告沒收銷燬 3 殘渣袋1個 與被告本案犯行無關，不予宣告沒收 4 使用過注射針筒1支 與被告本案犯行無關，不予宣告沒收 5 食鹽水1瓶 與被告本案犯行無關，不予宣告沒收 6 藥鏟（杓子）1支 與被告本案犯行無關，不予宣告沒收 7 塑膠管1條 與被告本案犯行無關，不予宣告沒收 8 電子磅秤1台 1.供秤重毒品使用 2.宣告沒收 9 郵局存簿儲金簿2本（00000000000000） 與被告本案犯行無關，不予宣告沒收 10 IPHONE 6S PLUS手機1支（含SIM卡1張） (10-1)手機1支： 與被告本案犯行無關，不予宣告沒收   (10-2)SIM卡1張： 1.供聯絡販賣毒品事宜使用 2.宣告沒收 

附錄本案論罪科刑法條全文：
毒品危害防制條例第4條
製造、運輸、販賣第一級毒品者，處死刑或無期徒刑；處無期徒
刑者，得併科新臺幣3千萬元以下罰金。
製造、運輸、販賣第二級毒品者，處無期徒刑或10年以上有期徒
刑，得併科新臺幣1千5百萬元以下罰金。
製造、運輸、販賣第三級毒品者，處7年以上有期徒刑，得併科
新臺幣1千萬元以下罰金。
製造、運輸、販賣第四級毒品者，處5年以上12年以下有期徒刑
，得併科新臺幣5百萬元以下罰金。
製造、運輸、販賣專供製造或施用毒品之器具者，處1年以上7年
以下有期徒刑，得併科新臺幣1百50萬元以下罰金。
前五項之未遂犯罰之。